【裁判字號】    98,易,180
【裁判日期】    980603
【裁判案由】    詐欺
【裁判全文】
臺灣士林地方法院刑事判決               98年度易字第180號
公  訴  人  臺灣士林地方法院檢察署檢察官
被      告  甲○○
上列被告因詐欺案件，經檢察官提起公訴（98年度偵字第878 號
），及移送併辦（臺灣板橋地方法院檢察署98年度偵字第6052號
），本院判決如下：
    主    文
甲○○幫助共同意圖為自己不法之所有，以詐術使人將本人之物
交付，處有期徒刑參月，如易科罰金，以新台幣壹仟元折算壹日
。
    犯罪事實
一、甲○○明知申請帳戶使用係輕而易舉之事，一般人無故取得
    他人金融帳戶使用之行徑常與財產犯罪之需要密切相關，而
    可預見該名不自行申辦帳戶使用反四處蒐集他人存摺之人，
    可能係遂行不法所有意圖用以詐騙他人，又對於提供帳戶予
    他人使用雖無必引發他人萌生犯罪之確信，但仍以縱若有人
    持以犯罪亦不違反其本意，而基於幫助詐騙份子向他人詐取
    財物之犯意，於民國97年11月7 日前某日（起訴書誤載為「
    97年11月8 日」），見報紙刊登徵求會計助理之廣告，撥打
    報刊電話與真實姓名年籍不詳自稱「林經理」之成年男子聯
    絡後，依該男子之聯絡接續於當日下午及翌日，在桃園縣中
    壢市○○路之內壢火車站前，分別將其前所申請之臺灣銀行
    南港分行帳號0000000000000000000 號帳戶（起訴書誤載為
    「000000000000000000號」，下稱臺灣銀行帳戶）、永豐商
    業銀行中壢分行帳號00000000000000號帳戶（下稱永豐銀行
    帳戶）之存摺、金融卡（含密碼）交予「林經理」派來之真
    實姓名年籍不詳之成年男子。嗣「林經理」所屬詐欺集團成
    員即基於為自己不法之所有，先於97年11月7 日下午5 時許
    ，撥打電話向丙○○謊稱因雅虎奇摩網路購物匯款發生錯誤
    ，會造成重複扣款，需持金融卡前往自動櫃員機重新操作取
    消，使丙○○誤信為真而陷於錯誤，於當日下午5 時35分，
    依對方指示操作自動櫃員機後，轉帳新臺幣（下同）11,998
    元至甲○○上開臺灣銀行帳戶，並旋遭提領一空；另又於同
    年月9 日下午5 時51分許以電話向乙○○謊稱東森購物匯款
    設定錯誤，需以自動櫃員機取消分期付款之設定，乙○○不
    疑有他，乃依對方指示操作自動櫃員機，而於該日晚間10時
    許，將30,000元現金存入甲○○前揭永豐銀行帳戶，亦隨即
    遭提領一空。嗣丙○○、乙○○發現遭騙報警處理，始循線
    查獲。
二、案經臺北市政府警察局南港分局報告臺灣士林地方法院檢察
    署檢察官偵查起訴及移送併辦。
    理    由
一、訊據被告甲○○固不否認依報紙刊登廣告將其所申請之前開
    臺灣銀行帳戶、永豐銀行帳戶存摺、金融卡及密碼交付予真
    實姓名年籍不詳自稱「林經理」所指派之成年男子，嗣該二
    帳戶中分別有丙○○、乙○○匯入11,998、30,000元，且均
    遭提領一空等情，惟矢口否認有何幫助詐欺犯行，辯稱：伊
    是應徵會計助理工作，「林經理」說要二本帳戶查核信用狀
    況是否良好，所以才會交付帳戶存摺、金融卡及密碼云云。
二、經查：
  (一)臺灣銀行南港分行帳號0000000000000000000 號帳戶、永豐
    商業銀行中壢分行帳號00000000000000號帳戶分別為被告所
    申請設立，而被害人丙○○、乙○○分別於97年11月7 日、
    同年月9 日許接獲詐欺集團電話而轉帳11,998元、存入現金
    30,000元至被告上開臺灣銀行、永豐銀行帳戶中，且均隨遭
    提領一空等情，業據證人丙○○、乙○○證述在卷（見偵查
    卷第12頁、板檢偵查卷第13頁），並有上開臺灣銀行帳戶、
    永豐銀行帳戶開戶資料及存摺交易往來明細查詢、證人丙○○及乙○○所提出之自動櫃員機交易明細表、永豐銀行中壢
    分行98年5 月12日永豐銀中壢分行（098） 字第00010 號函
    附交易明細表等在卷可稽（見偵查卷第18、19頁、板檢偵查
    卷第17、49頁、本院卷），被告對前情亦無意見（見偵查卷
    第31頁、本院98年5 月20日審判筆錄第2 、3 頁），是證人
    丙○○、乙○○確實因遭詐欺集團詐騙而陷於錯誤，致將前
    開款項匯入被告所申請之上開臺灣銀行、永豐銀行帳戶無誤
    。
  (二)被告雖辯稱係因看報紙應徵會計助理之求職廣告，而依該自
    稱「林經理」之成年男子指示，於當日及翌日將其所申請之
    臺灣銀行帳戶、永豐銀行帳戶之存摺、金融卡與密碼交予「
    林經理」指派之外務，以作為確認其帳戶信用狀況云云，然
    其對於求職公司名稱、所在地點等就業資訊均一無所悉，又
    自陳大學所學係光電工程，前就職之工作內容係操作機台，
    毫無會計工作之相關學業、經歷背景等情（見本院98年4 月
    29 日 準備程序筆錄第2 頁、98年5 月20日審判筆錄第6 頁
    ），是依被告之學歷與就職經驗，何以會去應徵一與其學歷
    、經歷完全無涉之工作，且對於求職公司之名稱、地點、工
    作內容、薪資等全然不知，即隨意將自己帳戶存摺、金融卡
    及密碼等物交付不知名之人？況被告前曾自承對於應徵工作
    卻需要存摺一事亦有所懷疑（見偵查卷第31頁），顯見被告
    對於交付前揭帳戶予該真實姓名年籍不詳自稱「林經理」之
    成年男子將供該人遂行不法所有意圖用以詐騙他人乙節，亦
    無所謂，而有幫助詐騙份子向他人詐取財物之不確定故意，
    應堪認定。
  (三)被告雖供稱係於97年11月8 日依報紙刊登廣告與自稱「林經
    理」之男子聯絡後，先後交付前開臺灣銀行、永豐銀行帳戶
    ，惟被告亦稱在交付帳戶存摺等物之前，並未告知對方帳戶
    資料等語，而依證人丙○○之證述及上開臺灣銀行帳戶交易
    明細表，詐騙集團早於97年11月7 日時已取得被告之臺灣銀
    行帳戶存摺、金融卡及密碼，又無證據證明證人丙○○遭詐
    騙轉入之款項係被告所提領，是被告所供述交付帳戶存摺、
    金融卡與密碼之時間應係誤記，而應係於97年11月7 日前某
    日及翌日接續交付上開二帳戶存摺、金融卡及密碼，亦併此
    說明。
  (四)綜上所述，被告辯解無幫助他人詐欺故意云云，並非可採，
    其確實將所申請之上開臺灣銀行、永豐銀行帳戶存摺、金融
    卡及密碼交予真實姓名年籍不詳之詐騙集團成員使用，而幫
    助其等詐騙被害人丙○○、乙○○。本件事證明確，被告犯
    行已堪認定，應依法論科。
三、按幫助犯之成立，主觀上行為人須有幫助故意，客觀上須有
    幫助行為，亦即需對於犯罪與正犯有共同之認識，而以幫助
    之意思，對於正犯資以助力，而未參與實施犯罪之行為者而
    言，最高法院75年度台上字第1509號、88年度台上字第1270
    號判決意旨均同此見解。是被告將所有上開帳戶存摺、金融
    卡及密碼提供真實姓名年籍不詳之詐騙份子，供其詐騙被害
    人財物，顯係基於幫助他人詐取財物之犯意，且所為提供銀
    行金融卡及密碼予他人之行為，亦屬刑法詐欺罪構成要件以
    外之行為，被告既以幫助他人犯罪之意思而參與犯罪構成要
    件以外之行為，自應成立刑法第339 條第1 項詐欺取財罪之
    幫助犯，是核被告所為，係犯刑法第339 條第1 項、第30條
    第1 項之幫助詐欺罪，並依刑法第30條第2 項之規定，按正
    犯之刑減輕之。被告先後交付二個帳戶之存摺、金融卡及密
    碼，係因自稱「林經理」之成年男子要求被告應提供二帳戶
    ，是被告主觀上係為同一動機與目的即幫助同一詐欺集團，
    應係基於同一幫助詐欺之犯意，各行為之獨立性極為薄弱，
    依一般社會觀念難以強行分離，是其各個舉動不過為犯罪行
    為之一部分，而接續完成整個犯罪，顯基於單一犯意接續所
    為，應包括於一行為予以評價，為接續犯，應論以一罪。又
    與被告聯繫自稱「林經理」之真實姓名年籍不詳之成年男子
    、向被告收取帳戶之人、向被害人丙○○、乙○○詐取財物
    之人所屬詐騙集團等人間就上開詐欺犯行，有犯意聯絡及行
    為分擔，均為共同正犯，亦附此說明。爰審酌被告前未曾因
    犯罪經判決執行，有臺灣高等法院被告前案紀錄表可稽，素
    行尚可，惟犯罪後未坦承犯行，且其所為助長詐騙集團之猖
    獗，影響社會正常交易安全，增加被害人尋求救濟之困難，
    並使犯罪之追查趨於複雜，危害社會情節甚鉅，被害人丙○○、乙○○遭詐騙而匯入被告帳戶之金額總計為41,998元，
    復未賠償被害人所受損失等一切情狀，量處如主文所示之刑
    ，並諭知易科罰金之折算標準。
四、臺灣板橋地方法院檢察署檢察官移送併辦（98年度偵字第60
    52號）即被害人乙○○遭詐騙而將款項匯入被告前開永豐銀
    行帳戶部分，因被告提供帳戶僅為一幫助行為，如上所述，
    是雖正犯即詐騙集團成員有上開多詐騙行為，亦僅成立一幫
    助犯之罪，最高法院96年度台非字第245 號判決意旨亦同此
    見解，是此部分與前開起訴後經本院判決有罪部分，為同一
    事實，為起訴效力所及，本院自得併予審酌，附此敘明。
據上論斷，應依刑事訴訟法第299 條第1 項前段、刑法第339 條
第1 項、第30條第1 項、第2 項、第41條第1 項前段、刑法施行
法第1 條之1 ，判決如主文。
本案經檢察官蔡啟文到庭執行職務
中    華    民    國    98    年     6    月    3     日
                  刑事第七庭  審判長法  官  劉秉鑫
                                    法  官  王美玲
                                    法  官  黎惠萍
以上正本證明與原本無異。
如不服本判決應於收受判決後10日內向本院提出上訴書狀，並應
應敘述具體理由。其未敘述上訴理由者，應於上訴期間屆滿後20
日內向本院補提理由書(均須按他造當事人之人數附繕本)「切勿
逕送上級法院」。
                                    書記官  林志忠
中    華    民    國    98    年    6     月    3     日
附錄本案論罪科刑法條全文
中華民國刑法第339條
（普通詐欺罪）
意圖為自己或第三人不法之所有，以詐術使人將本人或第三人之
物交付者，處5 年以下有期徒刑、拘役或科或併科1 千元以下罰
金。
以前項方法得財產上不法之利益或使第三人得之者，亦同。
前二項之未遂犯罰之。


司法院資訊處製作；財團法人民間司法改革基金會備份。
